臺灣桃園地方法院民事判決　　　 　九十四年度訴字第八七號
原　　　告　丁○○
訴訟代理人　陳麗真　律師
複　代理人　周俊智　律師
被　　　告　丙○○
　　　　　　　　　　一七號
　　　　　　甲○○
共　　　同
訴訟代理人　黃政雄　律師
被　　　告　乙○○
上列當事人間確認委任關係不存在事件，於民國九十四年四月十
二日辯論終結，本院判決如下：
    主      文
原告之訴駁回。
訴訟費用由原告負擔。
    事      實
壹、原告方面：原告未於最後言詞辯論期日到庭，惟據其前次言
    詞辯論程序及所提書狀陳稱：
一、聲明：
（一）確認被告丙○○與第三人弘大精密股份有限公司（下稱弘
      大公司）間董事及董事長之委任關係不存在。
（二）確認被告乙○○與第三人弘大公司間董事之委任關係不存
      在。
（三）確認被告甲○○與第三人弘大公司間監察人之委任關係不
      存在。
二、陳述：
（一）緣第三人弘大公司於民國九十二年十一月二十八日所召開
      之臨時股東會，確係未召集董事會決議且未通知原告及其
      他股東，而由無召集權人之被告丙○○自行召集，且於上
      開臨時股東會中進行現金增資、修改公司章程並且改選董
      事、監察人等議案，並通過現金增資新臺幣（下同）三百
      萬元，由股本六千萬元增至六千三百萬元，有關增資事宜
      授權董事會辦理，以及選任被告丙○○、原告及被告乙○○三人為董事、被告甲○○為監察人，旋於同日召集董事
      會進行選任董事長議案，並由出席董事即被告丙○○、乙○○二人同意推選被告丙○○為董事長。然該次臨時股東
      會係由無召集權人之被告丙○○所召集，係屬無召集權人
      所召集之臨時股東會，則該次臨時股東會之組成即非合法
      成立之股份有限公司之意思機關，自不能為有效之決議，
      該次臨時股東會中所選任之董事、監察人決議亦應屬無效
      。
（二）第三人弘大公司於九十二年十一月二十八日所召開之臨時
      股東會、董事會決議不成立，業經鈞院九十三年度訴字第
      五０三號民事判決確定在案，被告三人與第三人弘大公司
      間之委任關係自不存在，而被告三人於上開判決確定後，
      仍繼續執行董事、監察人之職務，因而有確認之法律上利
      益，為此提起本訴。
三、證據：提出本院九十三年度訴字第五０三號民事判決影本一
    件為證。
貳、被告丙○○、甲○○方面：
一、聲明：駁回原告之訴。
二、陳述：
（一）按確認法律關係成立或不成立之訴，以確認現在之法律關
      係為限，如以過去或將來應發生之法律關係，則不得為此
      訴之標的，最高法院四十九年度台上字第一八一三號判例
      意旨參照。上述股東會會議、董事會會議業經鈞院九十三
      年度訴字第五０三號判決確認不成立確定在案，則原告之
      訴顯屬確認過去之法律關係，自無受確認判決之法律上利
      益。
（二）縱認第三人弘大公司該次臨時股東會不成立、嗣後召開之
      董事會所選任之董事長即被告丙○○決議為無效，因被告
      丙○○、甲○○原即分別擔任第三人弘大公司之董事長、
      監察人，則類推適用公司法第一百九十五條第二項、第二
      百十七條第二項規定意旨，被告丙○○、甲○○分別仍為
      第三人弘大公司之董事長、監察人。另就被告二人所知，
      被告乙○○於前開確認股東會會議決議無效事件判決前，
      即已未執行董事職務。
三、證據：提出股份有限公司變更登記表影本一件為證。
丙、被告乙○○方面：
    被告乙○○未於言詞辯論期日到場，亦未提出書狀作何聲明
    或陳述。
    理      由
壹、程序方面
    本件原告、被告乙○○經合法通知，未於最後言詞辯論期日
    到場，核無民事訴訟法第三百八十六條所列各款情形，爰依
    被告丙○○、甲○○之聲請，由其一造辯論而為判決。
貳、實體方面
一、原告主張第三人弘大公司前於九十二年十一月二十八日所召
    開之臨時股東會曾通過現金增資三百萬元，由股本六千萬元
    增至六千三百萬元，有關增資事宜授權董事會辦理，以及選
    任被告丙○○、原告及被告乙○○三人為董事、被告甲○○
    為監察人之決議。然該次臨時股東會係由無召集權人之被告
    丙○○所召集，係屬無召集權人所召集之臨時股東會，則該
    次臨時股東會之組成即非合法成立之股份有限公司之意思機
    關，自不能為有效之決議，該次臨時股東會中所為之任何決
    議包含選任之董事、監察人者均應屬無效。就此，亦經本院
    九十三年度訴字第五０三號民事判決確定在案，是以被告三
    人與第三人弘大公司間之委任關係自不存在，而被告三人於
    上開判決確定後，仍繼續執行董事、監察人之職務，為此而
    提起本訴等語。
二、被告丙○○、甲○○則以：按確認法律關係成立或不成立之
    訴，以確認現在之法律關係為限，如以過去或將來應發生之
    法律關係，則不得為此訴之標的，最高法院四十九年度台上
    字第一八一三號判例意旨參照。上述股東會會議、董事會會
    議業經鈞院九十三年度訴字第五０三號判決確認不成立確定
    在案，則原告之訴顯屬確認過去之法律關係，自無受確認判
    決之法律上利益。再者，被告二人於上開決議前即任該公司
    之董事、監察人，今該上開臨時股東會決議雖不成立，依公
    司法第一百九十五條第二項、第二百十七條第二項規定意旨
    ，被告丙○○、甲○○應仍為第三人弘大公司之董事長、監
    察人。另就被告二人所知，被告乙○○於前開確認股東會會
    議決議無效事件判決前，即已未執行董事職務等語資為抗辯
    ；被告乙○○未於言詞辯論期日到場，亦未提出書狀作何聲
    明或陳述。
三、本件第三人弘大公司前於九十二年十一月二十八日召開臨時
    股東會，於該會議中進行現金增資、修改公司章程並且改選
    董事、監察人等議案，並通過該公司現金增資三百萬元，由
    股本六千萬元增至六千三百萬元，有關增資事宜授權董事會
    辦理及選任被告丙○○、乙○○及原告為董事、被告甲○○
    為監察人之決議，嗣原告提起確認訴訟，經本院於九十三年
    七月二十三日以九十三年度訴字第五Ｏ三號判決確認上開決
    議為不成立確定在案；另弘大公司於九十二年十一月二十八
    日召開臨時股東會前，原告及被告丙○○、甲○○分別擔任
    該公司之董事（原告、被告丙○○）、監察人（被告甲○○
    ），且渠等任期為自八十九年十二月二十七日起至九十二年
    十二月二十六日止，而被告丙○○、甲○○現仍以該公司之
    董事、監察人資格為該公司執行職務；又弘大公司自九十二
    年十二月二十七日起迄今仍未舉行董事、監察人之改選等情
    ，業為原告及被告丙○○、甲○○所不爭執，並有原告提出
    本院九十三年度訴字第五Ｏ三號判決影本乙紙及被告丙○○
    、甲○○提出弘大公司變更登記事項卡影本乙件為證，堪信
    為真實。
四、原告主張被告丙○○、甲○○於上開確定判決後仍於弘大公
    司執行分別繼續執行董事、監察人之職務，而請求確認被告
    二人與弘大公司間之委任關係不存在等語，此為被告丙○○
    、甲○○所否認，並以理由欄貳之二所載等語置辯，經查：
（一）按確認之訴之目的非如給付之訴在於現實的強制被告為義
      務的履行，亦與形成之訴在變動當事人間之法律關係不同
      ，而僅單純從觀念上為權利判定以解決紛爭，因此，在概
      念上，無論何人之間，只要對於某一法律關係之成立與否
      有所爭執，均得提起請求以判決確定，其為法律關係主體
      之當事人，得以提起並無疑問。又「法律關係之存在否不
      明確，致原告在私法上之地位有受侵害之危險，而此危險
      得以對於被告之確認判決除去之者，即得依民事訴訟法第
      二百四十七條之規定提起確認之訴。」最高法院五十二年
      度台上字第一九二二號民事判例著有明文。本件第三人弘
      大公司前於九十二年十一月二十八日召開臨時股東會中，
      就關於選任被告丙○○、甲○○分任董事、監察人等之決
      議不成立，固業經本院以九十三年度訴字第五Ｏ三號判決
      確定，惟原告係主張被告丙○○、甲○○二人自本院上開
      確定判決後仍違法繼續執行董事、監察人職務之情而提起
      本訴，此既業為被告丙○○、甲○○所否認，堪認原告係
      認自本院上開確定判決起迄今，關乎被告二人得否為弘大
      公司執行董事、監察人職權之渠等與弘大公司間委任關係
      存在與否，已與被告丙○○、甲○○有所爭執，且此法律
      關係之存在與否，衡諸一般經驗法則，有致同為弘大公司
      董事之原告在私法上之地位受侵害之危險，此危險並得以
      對於被告二人之確認判決除去之，揆諸上開法文說明，原
      告就此部分訴訟之提起自有確認利益，合先敘明。
（二）次按公司與各董事、監察人間之關係，除公司法另有規定
      外，依民法關於委任之規定；又「董事任期屆滿而不及改
      選時，延長其執行職務至改選董事就任時為止。」、「監
      察人任期屆滿而不及改選時，延長其執行職務至改選監察
      人就任時為止。」，此為公司法第一百九十二條第四項、
      第二百十六條第三項、第一百九十五條第二項前段及第二
      百十七條第二項前段所明定。本件被告丙○○、甲○○自
      承渠等現仍以該公司之董事、監察人資格為該公司執行職
      務，且弘大公司前於九十二年十一月二十八日召開臨時股
      東會中，就關於選任被告等三人任董事、監察人等之決議
      為確定不成立，惟被告丙○○、甲○○於上開臨時股東會
      召開前，原即為弘大公司之董事、監察人，渠等任期雖已
      於九十二年十二月二十六日屆滿，惟因弘大公司於董事、
      監察人任期屆滿後迄今仍未進行適法之董事、監察人改選
      ，揆諸上開法文，被告丙○○、甲○○於弘大公司為新任
      董事、監察人改選前，自仍具弘大公司之董事、監察人身
      分，換言之，被告丙○○、甲○○與弘大公司間仍有委任
      關係存在。是以，原告請求確認被告丙○○、甲○○與弘
      大公司間委任關係不存在云云，為無理由，應予駁回。
五、按確認之訴，須主張權利、法律關係或其基礎事實存否有不
    明確者，對於爭執或否認其主張者提起，始具當事人適格。
    本件原告另主張被告乙○○自上開確定判決後仍有繼續執行
    董事職務等情，而請求確認被告乙○○與弘大公司間之委任
    關係不存在云云，惟被告乙○○經本院合法傳喚結果，未曾
    到庭否認原告此部分之主張，且現任弘大公司董事、監察人
    之被告丙○○、甲○○訴訟代理人於本院九十四三月十四日
    行言詞辯論程序時亦陳述被告乙○○於上開判決前即未繼續
    於弘大公司執行董事職務等語屬實，此外，原告迄至本院言
    詞辯論終結前，關於被告乙○○就原告此部分主張曾為爭執
    或否認為相當之釋明，揆諸前揭說明，原告此部分訴訟之提
    起，顯有當事人不適格之情，亦為無理由，應予駁回。
據上論結，本件原告之訴為無理由，依民事訴訟法第七十八條，
判決如主文。
中　 華 　民 　國　 九十四 　年　 四 　 月　 二十六   日
                      臺灣桃園地方法院民事第二庭
                          法    　官　石有為
以上正本係照原本作成
如對本判決上訴，須於判決送達後廿日內向本院提出上訴狀
                          書  記  官　黃棟楠
中　 華 　民 　國　 九十四 　年　 四 　 月　 二十六   日
